臺灣宜蘭地方法院民事判決　　　　　　　 100年度訴字第31號
原　　　告　邵招明
被　　　告　陳志昌
上列當事人間損害賠償事件，原告提起刑事附帶民事訴訟（本院
99年度簡附民字第50號），經本院刑事庭裁定移送前來，本院於
民國100年4月6日言詞辯論終結，判決如下：
    主      文
被告應給付原告新臺幣貳萬元。
原告其餘之訴駁回。
訴訟費用由被告負擔肆拾分之一，餘由原告負擔。
本判決第一項得假執行。
    事實及理由
甲、程序方面：
    本件被告經合法送達，未於言詞辯論期日到場，核無民事訴
    訟法第386條各款所列情形，爰依原告之聲請，由其一造辯
    論而為判決。
乙、實體方面：
一、原告起訴主張：被告於99年2月2日19時許，因細故與原告邵
    招明在宜蘭監獄和一舍24房發生口角，被告在上開地點以徒
    手毆打原告，致原告受有右胸紅腫之傷害，並口出「幹你娘
    雞巴」辱罵原告，使原告無端遭受宜蘭監獄誤會因而被宜蘭
    監獄以違反紀律懲處，在精神上原告已嚴重受損，分數被扣
    損失非輕。再者，原告無端被宜蘭監獄送往懲處的一個月中
    ，原告度日如年、生不如死，為此，原告請求被告賠償新台
    幣（下同）80萬元等語。
二、被告未於言詞辯論期日到場，亦未以書狀提出何抗辯事由。
三、按當事人對於他造主張之事實，於言詞辯論時不爭執者，視
    同自認；當事人對於他造主張之事實，已於相當時期受合法
    之通知，而於言詞辯論期日不到場，亦未提出準備書狀爭執
    者，準用第1項之規定，民事訴訟法第280條第1項前段、第3
    項定有明文。本件原告主張被告於99年2月2日19時許，因細
    故與原告在宜蘭監獄和一舍24房發生口角，被告在上開地點
    以徒手毆打原告，致原告受有右胸紅腫之傷害，並口出「幹
    你娘雞巴」之語辱罵原告，並經本院刑事庭以99年度簡字第
    882號刑事判決被告「犯傷害罪，累犯，處拘役參拾日，如
    易科罰金，以新臺幣壹仟元折算壹日；又犯公然侮辱罪，處
    拘役貳拾日，如易科罰金，以新臺幣壹仟元折算壹日。應執
    行拘役肆拾日，如易科罰金，以新臺幣壹仟元折算壹日。」
    確定，此有本院99年度簡字第882號刑事判決書在卷可稽（
    本院卷第5、6頁），復經本院依職權調取上開刑事卷宗查閱
    屬實。被告已於相當時期受合法通知，未於言詞辯論期日到
    場，亦未提出書狀作何爭執，依民事訴訟法第280條第3項準
    用同條第1項之規定，視同被告已對原告主張之事實自認，
    堪認原告之主張為真正。
四、本件應審究者，為被告應賠償原告之項目及金額，茲認定如
    下：
(一)、按因故意或過失，不法侵害他人之權利者，負損害賠償責任
    ；又按不法侵害他人之身體或健康者，對於被害人因此喪失
    或減少勞動能力或增加生活上之需要時，應負損害賠償責任
    ；不法侵害他人之身體、健康、名譽、自由、信用、隱私、
    貞操，或不法侵害其他人格法益而情節重大者，被害人雖非
    財產上之損害，亦得請求賠償相當之金額。其名譽被侵害者
    ，並得請求回復名譽之適當處分。民法第184條第1項前段、
    第193條第1項、第195條第1項分別定有明文。
(二)、本件被告確實有傷害原告身體及公然侮辱原告之侵權行為，
    已如前述，則原告自得依侵權行為之法律關係請求被告賠償
    其損害。茲將原告請求之項目金額，是否有理由，分述如下
    ：
１、本件原告並未提出任何關於醫療費用支出之收據。而按因故
    意或過失，不法侵害他人之權利者，負損害賠償責任，民法
    第184條第1項前段定有明文。又侵權行為損害賠償之債，乃
    以故意或過失不法侵害他人之權利為要件，且須損害之發生
    及有責任原因之事實二者間，有相當因果關係，最高法院17
    年上字第35號判例、48年台上字第481號判例可資參照。原
    告於本院言詞辯論期日當庭主張其遭受被告傷害後，時常感
    覺背後將遭他人攻擊，經羅東聖母醫院精神科鑑定，初步診
    斷疑似精神分裂等情（本院卷第36頁），並提出診斷證明書
    乙份為證。惟上開診斷證明書之病名欄記載「1.安非他命精
    神病、2.疑似慢性精神分裂症」（本院卷第25頁），可見原
    告精神分裂之情狀為其吸食安非他命之後遺症，並非係被告
    之行為所致。是被告之侵害行為與原告之損害結果間不具相
    當因果關係，原告尚不得請求被告負侵權行為損害賠償責任
    。既原告未提出關於醫療費用支出之收據，且經本院認定其
    於羅東聖母醫院精神科之診斷及鑑定與本件被告行為所造成
    之損害無關，則原告此部分之請求，自屬無據。
２、原告請求慰撫金部分：
(1)、按民法第195條第1項規定：「不法侵害他人之身體、健康、
    名譽、自由、信用、隱私、貞操，或不法侵害其他人格法益
    而情節重大者，被害人雖非財產上之損害，亦得請求賠償相
    當之金額。其名譽被侵害者，並得請求回復名譽之適當處分
    。」。是不法侵害他人之身體或妨害名譽，被害人雖非財產
    上之損害，亦得請求賠償相當之金額。本件被告不法侵害原
    告之身體，致原告受有右胸紅腫之傷害，及被告公然侮辱原
    告，致原告名譽權受有損害，則依上開法文規定，原告自得
    請求被告賠償非財產之損失，是原告此部分之主張，為有理
    由，應可採信。準此，就傷害及公然侮辱部分，原告依民法
    第195條第1項規定請求被告賠償非財產上損害即慰撫金，為
    有理由，應予准許。
(2)、次按不法侵害他人之人格權，被害人受有非財產上損害，請
    求加害人賠償相當金額之慰撫金時，法院對於慰撫金之量定
    ，應斟酌實際加害情形、所造成之影響、被害人痛苦之程度
    、兩造之身分地位經濟情形及其他各種狀況，以核定相當之
    數額（最高法院47年台上字第1221號、51年台上字第223號
    判例意旨參照）。
(3)、如前所述，被告確有不法傷害原告之身體，致原告受有右胸
    紅腫之傷害，及被告對原告公然侮辱之事實，則原告受有精
    神上之痛苦，自堪認定。是原告自得依民法第195條第1項之
    規定請求非財產上之損害賠償即精神慰撫金。而非財產上之
    損害賠償，固非如財產損失之有價額可以計算，但仍應以被
    害人精神上所受之苦痛為準據，因此就被害人所受無形之苦
    痛予以賠償，應審酌被害人地位、身分、家庭狀況及加害人
    之地位，資力及加害之程度，核定相當數額。本院斟酌兩造
    實際情況，本件行為當時當事人兩造皆於法務部矯正署宜蘭
    監獄執行中，再依本院依職權調查兩造所得稅務電子閘門財
    產所得明細資料所示，原告96、97、98年並無收入，且名下
    無財產，而被告96、97年亦無收入及名下財產，僅98年有4,
    608元收入（見本院依職權調閱之兩造稅務電子閘門財產所
    得調件明細表），暨兩造之身分、地位、資力及被告加害之
    程度，與原告身體受傷害之痛苦程度（右胸紅腫，尚稱輕微
    ），及原告受妨害名譽程度（於監獄內為之，尚非一般大眾
    所能得悉之情況下）等一切情狀，認為原告請求於2萬元範
    圍內之精神慰撫金，方屬公允；逾此範圍，尚有未洽，應予
    駁回。
五、綜上所述，原告依民法第184條第1項、第195條第1項之規定
    ，請求被告給付2萬元，為有理由，應予准許，逾此範圍，
    即無理由，應予駁回。另本判決所命被告給付之金額及價額
    未逾50萬元，爰依民事訴訟法第389條第1項第5款規定，依
    職權宣告得假執行。
六、訴訟費用負擔之依據：民事訴訟法第79條。
中    華    民    國    100    年    4    月    25    日
                  臺灣宜蘭地方法院民事庭
                      法  官  張軒豪
正本與原本無異。
如不服本判決應於判決送達後20日內提出上訴狀（須附繕本）。
中    華    民    國    100    年    4    月    26    日
                      書記官  林嘉萍